臺灣板橋地方法院刑事簡易判決　　　　 100年度簡字第2736號
聲　請　人　臺灣板橋地方法院檢察署檢察官
被　　　告　吳瑞和
上列被告因詐欺案件，經檢察官聲請以簡易判決處刑（100 年度
偵字第6863號），本院判決如下：
    主  文
吳瑞和幫助意圖為自己不法之所有，以詐術使人將本人之物交付
，處有期徒刑肆月，如易科罰金，以新臺幣壹仟元折算壹日。
    事實及理由
一、犯罪事實：
    吳瑞和能預見交付存摺、提款卡及密碼供他人使用，將供用
    於幫助他人遂行詐欺之犯行，然仍不違背其本意，竟基於幫
    助詐欺取財之犯意，於民國100 年1 月6 日前之某日，在不
    詳處所，將其所有之臺灣銀行平鎮分行帳號000000000000號
    帳戶（下稱臺銀帳戶）、永豐商業銀行江子翠分行帳號0000
    0000000000號帳戶（下稱永豐商銀帳戶）、臺灣土地銀行中
    和分行帳號000000000000號帳戶（下稱土銀帳戶）之存摺、
    提款卡及密碼等物品，交付予姓名年籍不詳之人。該人所屬
    之詐欺集團成員取得上開帳戶後，即基於意圖為自己或第三
    人不法所有之犯意，分別於附表所示之時間及方式，向附表
    所示之楊美菊等7 人施以詐術，致渠等均陷於錯誤，於附表
    所示之時間分別匯款如附表所示之金額至吳瑞和上開帳戶內
    ，旋即遭詐欺集團成員提領一空。
二、證據：
（一）被告吳瑞和於警詢及偵查中之供述。
（二）被害人楊美菊、曾耀仁、郭豐茹、羅國強、游靜宜於警詢
      之指述。
（三）告訴人林佳儀、胡暉群於警詢之指訴。
（四）臺灣銀行平鎮分行100 年1 月21日平鎮營字第1005000078
      1 號函及所附被告上開臺灣銀行帳戶之客戶基本資料及該
      帳戶自99年11月1 日至100 年1 月8 日止之存摺存款歷史
      明細查詢各1 份。
（五）永豐商業銀行江子翠分行100 年2 月8 日永豐銀江子翠分
      行（100 ）字第00002 號函及所附被告上開永豐商銀帳戶
      之印鑑卡、雙證件影本及該帳戶之存摺存款往來明細查詢
      一覽表各1 份。
（六）臺灣土地銀行中和分行100 年2 月1 日和存字第10000003
      91號函及所附被告上開土地銀行帳戶之客戶基本資料及該
      帳戶自100 年1 月6 日至100 年1 月7 日止之客戶往來明
      細查詢各1 份。
（七）被害人楊美菊提出之華南商業銀行自動存提款機交易明細
      表影本1 紙、曾耀仁提出之永豐銀行自動櫃員機交易明細
      表正本2 紙、郭豐茹提出之永豐銀行櫃員機交易明細影本
      1 紙、羅國強提出之郵政自動櫃員機交易明細表影本1 紙
      、游靜宜提出之土地銀行自動櫃員機存戶交易明細表影本
      2 紙。
（八）告訴人林佳儀提出其所有之活期儲蓄存款存摺內頁影本1
      份、胡暉群提出之郵政自動櫃員機交易明細表影本2 紙。
三、認定被告成立犯罪之理由：
    被告吳瑞和於偵查中辯稱：伊上開3 個帳戶之存摺、提款卡
    、密碼是在99年1 月4 日或5 日，不知道在何處遺失的，伊
    將10幾本存摺放在機車行李箱裡，想要查詢餘額，但只有遺
    失上開3 個帳戶之資料，伊將密碼寫在存摺最後面云云。惟
    查：
（一）金融帳戶係個人理財之重要工具，稍有社會歷練、經驗之
      人，均知提款卡應與其存摺、密碼分別保存，或將密碼牢
      記於心，而不任意在任何物體上標示或載明密碼，以免徒
      增款項遭人盜領、或帳戶遭詐欺集團利用之風險；又金融
      帳戶資料事關存戶個人財產權益之保障，具高度之專屬性
      與私密性，一般人均有應妥善保管存摺、提款卡等金融資
      料之認識，此恆係吾人日常生活經驗與事理，且近年來詐
      欺集團大量利用人頭帳戶作為收取詐騙所得款項之工具，
      此經媒體廣為披露，並經相關單位宣導多時，本件被告係
      智慮成熟之成年人，其一次攜帶其所有之10幾個金融帳戶
      之存摺及提款卡等物品出門，本應更加小心謹慎，貼身妥
      適保管上開物品為是，其竟將所有之金融帳戶資料置於機
      車置物箱內，已與常情有違。次查，倘被告確實遺失上開
      帳戶之存摺、提款卡，且其提款密碼尚寫於存摺上，必能
      警覺並認知該帳戶有遭不法之徒惡用之可能性，應會於發
      覺遺失後立刻報警處理或向金融機構辦理掛失，以保障己
      身權益，惟其發現上開3 個金融帳戶之存摺、提款卡及密
      碼遺失時，卻未於當日立即向警方報案及向金融機構辦理
      掛失，實與一般人遺失對己身如此重要物品時，即會感到
      緊張而立即想辦法防止己身權益受有侵害之作法迥異。再
      者，就取得上開帳戶之第三人而言，該人既有意利用上開
      帳戶作為詐騙之工具，當無選擇一隨時可能遭真正存戶掛
      失而無法使用之帳戶之可能，輔以現今社會上，確實存有
      不少為貪圖小利而出售自己帳戶供人使用之人，是該第三
      人僅需付出少許之金錢，即可取得可完全操控而無遭掛失
      風險之帳戶，該第三人實無以此方式取得上開帳戶之必要
      ，否則，若被告在該第三人尚未行詐前，或行詐後，尚未
      將帳戶內之款項提領出前，即將上開帳戶掛失，該第三人
      豈非無法遂其詐財之目的，該第三人絕無將涉及詐騙成否
      之關鍵置於如此不確定境地之可能。綜上，足認被告所有
      之上開3 個金融帳戶之存摺、提款卡及密碼並非遺失，而
      係被告自行交予他人使用無疑。
（二）又金融存摺事關個人財產權益之保障，其專有性甚高，除
      非本人或與本人親密關係者，難認有何理由可自由流通使
      用該存摺，且一般人均有妥為保管及防止他人任意使用之
      認識，縱特殊情況偶須交付他人使用，亦必深入瞭解他人
      用途暨其合理性，始予提供；又該等專有物品如落入不明
      人士手中，而未加以闡明正常用途，極易被利用為與財產
      有關之犯罪工具，此乃吾人依一般生活認知所易於體察之
      常識，而有犯罪意圖者，非有正當理由，竟徵求他人提供
      帳戶，客觀上可預見其目的，多係欲藉該帳戶取得不法犯
      罪所得，且隱匿帳戶內資金之實際取得人之身分，以逃避
      追查，以被告在交付上開帳戶予他人時，係智識程度正常
      之成年人，自應具有相當之社會經驗、常識，其對向其收
      取帳戶之人不自己開立帳戶卻收取他人金融機構帳戶之舉
      ，豈能無疑？況自政府開放金融業申請設立以來，金融機
      構大量增加，使一般人申請存款帳戶極為容易、便利，除
      非充作犯罪使用，否則實無向他人購買或蒐集金融機構帳
      戶之必要，亦無將存款存放於他人帳戶之理。因之，被告
      將其所有上開帳戶提供予他人使用，對該蒐集帳戶之人將
      可能以該帳戶供作詐欺取財之非法用途一節，應有所預見
      ，竟不違背其本意，仍提供其所有上開帳戶予他人使用，
      是被告具有幫助犯罪之不確定故意甚明。被告前開所辯，
      顯係事後卸責之詞，委無足採。本件事證明確，被告幫助
      詐欺犯行堪以認定，應予依法論科。
四、按幫助犯之成立，主觀上行為人須有幫助故意，客觀上須有
    幫助行為，意即須對於犯罪與正犯有共同之認識，而以幫助
    之意思，對於正犯資以助力，而未參與實施犯罪之行為者而
    言（參照最高法院75年度台上字第1509號、88年度台上字第
    1270號判決意旨）。本件被告吳瑞和將其所有之臺銀帳戶、
    永豐商銀帳戶、土銀帳戶之存摺、提款卡及密碼等物提供予
    他人使用，使詐欺集團得以作為對被害人楊美菊、曾耀仁、
    郭豐茹、羅國強、游靜宜及告訴人林佳儀、胡暉群等人實行
    詐欺取財犯罪之取款工具，被告雖非基於直接故意而為本件
    幫助詐欺之犯行，但仍有間接故意幫助他人實行詐欺取財犯
    罪之犯意，且所為提供金融帳戶之行為，亦屬刑法詐欺取財
    罪構成要件以外之行為。是核被告所為，係犯刑法第30條第
    1 項、第339 條第1 項之幫助詐欺取財罪。被告以一交付上
    開3 銀行帳戶之存摺、提款卡及密碼予詐欺集團之幫助行為
    ，幫助該詐欺集團成員先後詐騙被害人及告訴人7 人之財物
    ，而觸犯數幫助詐欺取財罪，為想像競合犯，應依刑法第55
    條規定，從一幫助詐欺取財罪處斷。又被告提供上開帳戶之
    提款卡及密碼幫助詐欺集團成員作為詐欺取財之用，其行為
    係僅止於幫助，爰依刑法第30條第2 項規定，按正犯之刑減
    輕之。爰審酌被告提供其所有金融機構帳戶之提款卡及密碼
    供他人詐欺取財，助長詐騙財產犯罪之風氣，且因其提供個
    人帳戶，致使執法人員難以追查該詐騙集團成員之真實身分
    ，增加被害人尋求救濟之困難，並擾亂金融交易往來秩序，
    危害社會正常交易安全，兼衡被害人及告訴人分別所損失之
    金額、被告之素行、智識程度、犯罪之手段、交付之金融帳
    戶數量及犯罪後否認犯行之態度等一切情狀，量處如主文所
    示之刑，並諭知如易科罰金之折算標準，以資懲儆。
五、依刑事訴訟法第449 條第1 項前段、第3 項，刑法第339 條
    第1 項、第30條第1 項前段、第2 項、第55條、第41條第1
    項前段，刑法施行法第1 條之1 第1 項、第2 項前段，逕以
    簡易判決處刑如主文。
六、如不服本判決，得自收受送達之翌日起10日內向本院提出上
    訴狀，上訴本院第二審合議庭（須附繕本）。
中    華    民    國   100    年    4     月    29    日
                  刑事第二十三庭  法  官  劉 凱 寧
上列正本證明與原本無異。
                                  書記官  李 逸 翔
中    華    民    國   100    年    5     月    2     日
附表：
┌──┬───┬─────────┬────┬────────┬────┬─────┬─────┐
│編號│被害人│  詐騙時間及方式  │匯款時間│    匯款地點    │匯款方式│ 匯款金額 │ 匯入帳戶 │
│    │      │                  │        │                │        │（新臺幣）│          │
├──┼───┼─────────┼────┼────────┼────┼─────┼─────┤
│ 一 │楊美菊│100 年1 月5 日下午│100 年1 │新北市新莊區中正│自動櫃員│27,999元  │被告上開臺│
│    │      │7時 許，詐欺集團成│月6 日下│路887 之16號華南│機轉帳  │          │灣銀行帳戶│
│    │      │員佯以森森購物工作│午7 時50│銀行內之自動櫃員│        │          │          │
│    │      │人員撥打電話予楊美│分許    │機              │        │          │          │
│    │      │菊，稱其信用卡分期│        │                │        │          │          │
│    │      │設定錯誤，須至提款│        │                │        │          │          │
│    │      │機前更正，嗣因楊美│        │                │        │          │          │
│    │      │菊操作錯誤以致提款│        │                │        │          │          │
│    │      │卡遭自動櫃員機鎖卡│        │                │        │          │          │
│    │      │，而於100 年1 月6 │        │                │        │          │          │
│    │      │日中午12時許至華南│        │                │        │          │          │
│    │      │銀行領回提款卡。10│        │                │        │          │          │
│    │      │0 年1 月6 日下午7 │        │                │        │          │          │
│    │      │時30分許，另一詐欺│        │                │        │          │          │
│    │      │集團成員佯以華南銀│        │                │        │          │          │
│    │      │行客服人員再次撥打│        │                │        │          │          │
│    │      │電話予楊美菊，稱銀│        │                │        │          │          │
│    │      │行已經將其信用卡扣│        │                │        │          │          │
│    │      │款1 期，須扣滿12期│        │                │        │          │          │
│    │      │始可退費，要求楊美│        │                │        │          │          │
│    │      │菊依其指示至自動櫃│        │                │        │          │          │
│    │      │員機前操作以解除扣│        │                │        │          │          │
│    │      │款程序云云，致楊美│        │                │        │          │          │
│    │      │菊陷於錯誤而匯款。│        │                │        │          │          │
├──┼───┼─────────┼────┼────────┼────┼─────┼─────┤
│ 二 │曾耀仁│100 年1 月6 日下午│100 年1 │苗栗縣竹南鎮光復│存款機無│80,000元  │被告上開永│
│    │      │6 時20分許，詐欺集│月6 日下│路157 號兆豐銀行│摺存款  │          │豐商銀帳戶│
│    │      │團成員佯以臺北北門│午7 時53│內之自動存款機  │        │          │          │
│    │      │郵局客服人員撥打電│分許    │                │        │          │          │
│    │      │話予曾耀仁，稱其先├────┤                │        ├─────┤          │
│    │      │前在網路購物誤設定│100 年1 │                │        │4,000元   │          │
│    │      │成分期扣款，須依指│月6 日下│                │        │          │          │
│    │      │示至自動存款機前操│午7 時55│                │        │          │          │
│    │      │作以取消分期扣款之│分許    │                │        │          │          │
│    │      │設定云云，致曾耀仁│        │                │        │          │          │
│    │      │陷於錯誤而存款。  │        │                │        │          │          │
├──┼───┼─────────┼────┼────────┼────┼─────┼─────┤
│ 三 │林佳儀│100 年1 月6 日下午│100 年1 │臺北市○○○路16│自動櫃員│29,988元  │被告上開臺│
│    │（告訴│7 時5 分許，詐欺集│月6 日下│號第一銀行光復分│機轉帳  │          │灣銀行帳戶│
│    │人）  │團成員佯以購物網站│午8 時15│行內之自動櫃員機│        │          │          │
│    │      │「美妍小舖」之賣家│分許    │                │        │          │          │
│    │      │撥打電話予林佳儀，│        │                │        │          │          │
│    │      │稱其先前網路購物時│        │                │        │          │          │
│    │      │誤設定為12期定期扣│        │                │        │          │          │
│    │      │款，旋有另一詐欺集│        │                │        │          │          │
│    │      │團成員佯以臺灣銀行│        │                │        │          │          │
│    │      │客服人員撥打電話予│        │                │        │          │          │
│    │      │林佳儀，要求林佳儀│        │                │        │          │          │
│    │      │依其指示至自動櫃員│        │                │        │          │          │
│    │      │機前操作以取消分期│        │                │        │          │          │
│    │      │扣款之設定云云，致│        │                │        │          │          │
│    │      │林佳儀陷於錯誤而匯│        │                │        │          │          │
│    │      │款。              │        │                │        │          │          │
├──┼───┼─────────┼────┼────────┼────┼─────┼─────┤
│ 四 │郭豐茹│100 年1 月6 日下午│100 年1 │高雄市苓雅區中正│存款機無│119,000元 │被告上開永│
│    │      │7 時5 分許，詐欺集│月6 日下│二路143 號永豐銀│摺存款  │          │豐商銀帳戶│
│    │      │團成員佯以森森購物│午8 時23│行內之自動存款機│        │          │          │
│    │      │人員撥打電話予郭豐│分許    │                │        │          │          │
│    │      │茹，稱其先前簽收簽│        │                │        │          │          │
│    │      │單時誤簽為分期付款│        │                │        │          │          │
│    │      │，旋有另一詐欺集團│        │                │        │          │          │
│    │      │成員佯以臺北富邦銀│        │                │        │          │          │
│    │      │行人員撥打電話予郭│        │                │        │          │          │
│    │      │豐茹，要求郭豐茹依│        │                │        │          │          │
│    │      │指示至自動存款機前│        │                │        │          │          │
│    │      │操作以取消分期扣款│        │                │        │          │          │
│    │      │設定云云，致郭豐茹│        │                │        │          │          │
│    │      │陷於錯誤而存款。  │        │                │        │          │          │
├──┼───┼─────────┼────┼────────┼────┼─────┼─────┤
│ 五 │羅國強│100 年1 月6 日下午│100 年1 │新竹市○區○○路│自動櫃員│29,989元  │被告上開土│
│    │      │5 時30分許，詐欺集│月6 日下│1001號交通大學郵│機轉帳  │          │地銀行帳戶│
│    │      │團成員佯以奇摩拍賣│午8 時39│局內之自動櫃員機│        │          │          │
│    │      │賣家撥打電話予羅國│分許    │                │        │          │          │
│    │      │強，稱其先前在收貨│        │                │        │          │          │
│    │      │單據上誤簽一份分期│        │                │        │          │          │
│    │      │付款同意書，將按月│        │                │        │          │          │
│    │      │分12期扣款，旋有另│        │                │        │          │          │
│    │      │一詐欺集團成員佯以│        │                │        │          │          │
│    │      │郵局行員撥打電話予│        │                │        │          │          │
│    │      │羅國強，要求羅國強│        │                │        │          │          │
│    │      │依指示至自動櫃員機│        │                │        │          │          │
│    │      │前操作以取消分期付│        │                │        │          │          │
│    │      │款設定云云，致羅國│        │                │        │          │          │
│    │      │強陷於錯誤而匯款。│        │                │        │          │          │
├──┼───┼─────────┼────┼────────┼────┼─────┼─────┤
│ 六 │胡暉群│100 年1 月6 日下午│100 年1 │高雄縣阿蓮鄉復安│自動櫃員│7,862元   │被告上開臺│
│    │（告訴│7 時36分許，詐欺集│月6 日下│村204 號郵局內之│機轉帳  │          │灣銀行帳戶│
│    │人）  │團成員撥打電話予胡│午8 時52│自動櫃員機      │        │          │          │
│    │      │暉群，稱其先前網路│分許    │                │        │          │          │
│    │      │購物取貨簽收單據時│        │                │        │          │          │
│    │      │簽收錯誤，致該次購├────┤                │        ├─────┤          │
│    │      │物金額設定錯誤，旋│100 年1 │                │        │1,982元   │          │
│    │      │有另一詐欺集團成員│月6 日下│                │        │          │          │
│    │      │佯以中國信託銀行人│午9 時4 │                │        │          │          │
│    │      │員撥打電話予胡暉群│分許    │                │        │          │          │
│    │      │，要求胡暉群依其指│        │                │        │          │          │
│    │      │示至自動櫃員機前操│        │                │        │          │          │
│    │      │作以取消該錯誤設定│        │                │        │          │          │
│    │      │云云，致胡暉群陷於│        │                │        │          │          │
│    │      │錯誤而匯款。      │        │                │        │          │          │
├──┼───┼─────────┼────┼────────┼────┼─────┼─────┤
│ 七 │游靜宜│100 年1 月6 日下午│100 年1 │屏東市○○路之土│存款機無│24,000元  │被告上開土│
│    │      │6 時43分許，詐欺集│月6 日下│地銀行內之自動存│摺存款  │          │地銀行帳戶│
│    │      │團成員佯以奇摩拍賣│午9 時25│款機            │        │          │          │
│    │      │網站之賣家撥打電話│分許    │                │        │          │          │
│    │      │予游靜宜，稱其先前│        │                │        │          │          │
│    │      │簽收單據時誤簽為分│        │                │        │          │          │
│    │      │期付款，將自其帳戶├────┤                │        ├─────┤          │
│    │      │內分12期自動扣款，│100 年1 │                │        │4,000元   │          │
│    │      │旋有另一詐欺集團成│月6 日下│                │        │          │          │
│    │      │員佯以臺灣銀行人員│午9 時28│                │        │          │          │
│    │      │撥打電話予游靜宜，│分許    │                │        │          │          │
│    │      │要求游靜宜依指示至│        │                │        │          │          │
│    │      │自動存款機前操作以│        │                │        │          │          │
│    │      │取消分期扣款設定云│        │                │        │          │          │
│    │      │云，致游靜宜陷於錯│        │                │        │          │          │
│    │      │誤而存款。        │        │                │        │          │          │
└──┴───┴─────────┴────┴────────┴────┴─────┴─────┘
附錄本案論罪科刑法條全文：
中華民國刑法第339 條
意圖為自己或第三人不法之所有，以詐術使人將本人或第三人之
物交付者，處5 年以下有期徒刑、拘役或科或併科1 千元以下罰
金。
以前項方法得財產上不法之利益或使第三人得之者，亦同。
前二項之未遂犯罰之。